臺灣臺中地方法院民事裁定　　　　　　　96年度聲字第2424號
聲　請　人　乙○○
相　對　人　甲○○
上列聲請人聲請發還擔保金事件，本院裁定如下：
    主    文
聲請駁回。
聲請程序費用由聲請人負擔。
    理    由
一、聲請意旨略以：聲請人與相對人間給付票款事件，聲請人前
    遵本院68年度全字第1651號民事裁定為擔保假扣押，曾提供
    新臺幣26,500元為擔保金，並以本院68年度存字第1971號提
    存事件辦理提存。惟於68年間向鈞院民事執行處聲請假扣押
    執行時，因相對人查無可供執行之財產，而撤回假扣押執行
    在案（並未對債務人所有財產實施假扣押執行），查上開假
    扣押提存事件，聲請人前已聲請撤銷假扣押裁定，業經鈞院
    以96年度裁全聲字第648號裁定確定在案，本件供擔保原因
    業已消滅，爰依法聲請返還擔保金等語。
二、按民事訴訟法第104條第1項第1款所謂應供擔保之原因消滅
    者，在釋明假扣押之原因而供擔保之場合，因其係擔保債務
    人因假扣押所受之損害，故必待無損害發生，或債權人本案
    訴訟全部勝訴確定，或就債務人所生之損害已經賠償時，始
    得謂供擔保之原因消滅（最高法院69年度台抗字第286號裁
    定意旨參照）。次按提存法第16條第1項第2款規定，依民事
    訴訟法第104條第3項之規定返還提存物者，擔保提存之提存
    人得聲請該管法院提存所返還提存物。而修正前之民事訴訟
    法第104條第3項規定「假執行之本案判決已全部勝訴確定，
    假扣押、假處分、假執行於執行程序實施前撤回執行之聲請
    ，…法院應依供擔保人之聲請，返還其提存物或保證書，毋
    庸裁定」。該條項於民國92年2月7日修正民事訴訟法時刪除
    ，其修正理由謂「原第3項關於假執行、假扣押、假處分供
    擔保人請求返還提存物之規定，非屬本條訴訟費用之擔保事
    項，且係不經法院裁定，逕向法院提存所聲請返還，應屬提
    存法之範疇，在此規定，體例未合」等語。足見，假扣押於
    執行程序實施前撤回執行之聲請者，供擔保人無庸另聲請法
    院裁定准予返還擔保物或保證書，即得逕向法院提存所請求
    返還之。
三、經查，聲請人上開主張，業據其提出本院96年度裁全聲字第
    648號裁定暨確定證明書為憑；再經依職權調閱本院96年度
    裁全聲字第648號、68年度存字第1971號等相關卷宗審核結
    果，聲請人與相對人間確有上開假扣押裁定及提存事件繫屬
    於本院無訛。然本件假扣押裁定事件卷宗已逾保存期限經銷
    毀在案，已無從調閱相關卷宗查明；再經向本院分案室查詢
    結果，兩造間繫屬於本院之民事執行事件，除於69年6月19
    日曾經本院以執字第3564號給付貨款執行事件予以受理外（
    參卷附本院民事執行事件債務索引卡），查無其他假扣押執
    行事件繫屬本院。而上開繫屬之執行事件，其分案字別為「
    執」字，核與保全事件所使用字別「執全」不符，似非保全
    執行事件，且其案由為給付貨款，亦與聲請人聲請假扣押裁
    定及據以辦理提存之案由為「給付票款」不同，顯見本院並
    未受理兩造之給付票款假扣押執行事件。從而，聲請人主張
    其於聲請假扣押裁定後，因查無相對人財產，而未對相對人
    所有財產實施假扣押執行乙節，應與事實相符，堪予採信。
    綜據上述，本件聲請人在聲請本院對於相對人之財產實施查
    封以前，既已聲請撤回執行，而未對相對人所有財產實施假
    扣押執行，自己符合上述「於假扣押執行程序實施前撤回執
    行之聲請」之要件，聲請人可依前述提存法相關規定，提供
    未執行相關證明後，逕向本院提存所請求返還擔保物即可。
    本件聲請人主張依民事訴訟法第104條第1項第1款應供擔保
    之原因消滅之規定，向本院聲請裁定准予返還，揆諸前揭最
    高法院判決意旨，於法即有未洽，自不應准許。
四、依民事訴訟法第95條、第78條，裁定如主文。
中　　華　　民　　國　　96　　年　　11　　月　　22　　日
                  民事第二庭    法  官  王鏗普
正本係照原本作成
如不服本裁定應於送達後10日內向本院提出抗告狀，並繳納抗告
費新臺幣1,000元。
中　　華　　民　　國　　96　　年　　11　　月　　22　　日
                                書記官
